【裁判字號】    98,勞訴,10
【裁判日期】    980619
【裁判案由】    給付資遣費
【裁判全文】
臺灣士林地方法院民事判決              98年度勞訴字第10號
原      告  乙○○
訴訟代理人  陳金泉律師
            葛百鈴律師
            李瑞敏律師
被      告  聯笙電子股份有限公司
法定代理人  甲○○
訴訟代理人  陳啟桐律師
上列當事人間請求給付資遣費事件，本院於民國98年5 月27日言
詞辯論終結，判決如下：
    主      文
原告之訴及假執行之聲請均駁回。
訴訟費用由原告負擔。
    事實及理由
一、原告起訴主張：原告自民國89年5 月18日起受僱於被告公司
    ，然於97年10月28日突接獲被告公司以寄發電子郵件方式告
    知原告及其他員工，需於同年月30日前，在薪資調整同意函
    上填寫同意或不同意並簽名後，以密件傳遞袋方式傳送至台
    北辦公室，原告因認被告減薪幅度高達35% ，無法同意，遂
    於薪資調整同意函上填寫「不同意」後，交付被告公司，經
    被告公司於97年10月30日收受。又原告於97年10月31日曾依
    上開薪資調整同意函說明2 之內容，與所屬部門主管即總經
    理張筱岳以電話進行會商，然並未達成共識，則依該同意函
    說明2.2 之約定，及勞動基準法第14條第1 項第6 款之規定
    ，原告自得終止勞動契約並請求被告給付資遣費。原告遂於
    97年11月4 日以台北北投郵局第114 號存證信函終止勞動契
    約，並要求被告公司依法給付資遣費及預告工資，被告已於
    同年月5 日收受，然不願給付，為此，爰依薪資調整同意函
    第2.2 條之約定，及勞動基準法第14條第4 項、第17 條 之
    規定，請求被告給付資遣費452,400 元，另類推適用勞動基
    準法第16條第1 項、第3 項之規定，請求被告給付預告期間
    工資65,000元，及均自97年12月6 日起之遲延利息等語。並
    聲明：(一)被告應給付原告517,400 元，及自97年12月6日 起
    至清償日止，按年息5%計算之利息。(二)願供擔保，請准宣告
    假執行。
二、被告則以：(一)薪資調整同意函說明2.2 所謂「若無法於期限
    內達成共識，乙方（即原告）得向甲方（即被告）請求資遣
    費，資遣費之核發依照相關法令規定辦理」。其真意為：若
    被告不同意原告不同意減薪之決定，而將原告資遣，原告得
    依相關法令規定請求資遣費，故需被告有資遣之意思表示，
    原告方得依相關規定請求資遣費，並非原告自行離職亦得請
    求資遣費。且衡諸常情，被告亦無可能任由員工自行決定是
    否離職並請求資遣費，是原告主張其得依上開記載內容終止
    勞動契約並請求資遣費，顯無可採。(二)被告於收受原告表示
    不同意調減薪資之回覆後，並無反對原告此不同意之決定，
    則雙方應已達成共識，自不符合前述「無法於期限內達成共
    識」之情形。另觀諸原告與被告公司總經理張筱岳之談話內
    容，可知被告公司並無堅持減薪，且原告亦應知悉若未被減
    薪，即無請求資遣費之問題，其竟在被告未減薪之情況下自
    行離職，自不得請求給付資遣費及預告期間工資。(三)被告並
    未片面減少原告之工資，自無違反勞動契約或勞工法令之情
    事，是原告依勞動基準法第14條第1 項第6 款之規定終止契
    約，並請求給付資遣費及預告期間工資，顯不足採等語，資
    為抗辯。並聲明：(一)原告之訴及假執行之聲請均駁回。(二)如
    受不利判決，願供擔保，請准宣告免為假執行。
三、兩造不爭執之事實：
  (一)原告自89年5 月18日起受僱於被告公司，每月薪資為65,000
    元。
  (二)被告公司於97年10月28日寄發原證2 所示之薪資調整同意函
    予原告，經原告於同年10月29日填寫「不同意」並簽名蓋章
    後，交還被告公司，被告公司於同年10月30日收受。
  (三)原告與其部門主管即總經理張筱岳曾以電話進行會商，內容
    如原證20所示。
  (四)原告於97年11月4 日以存證信函請求被告給付資遣費及預告
    期間工資，被告於翌日收受後，在同年月7 日以存證信函告
    知原告並未變更其薪資，且其業已連續曠職4 日，原告遂於
    同年月11日函覆被告業已申請勞資爭議協調，被告隨即於同
    年月14日以存證信函終止兩造間之勞動契約。
  (五)原告計算之資遣費及預告期間工資金額無誤。
四、本件經依民事訴訟法第271 條之1 準用同法第270 條之1第1
    項第3 款規定，整理並協議簡化爭點後，兩造同意協議簡化
    後之爭點為：
  (一)原告得否依薪資調整同意函第2.2 條之約定，請求被告公司
    給付資遣費及預告期間工資？
  (二)原告依勞動基準法第14條第1 項第6 款之規定終止勞動契約
    ，是否合法？
五、本院得心證之理由
  (一)原告得否依薪資調整同意函第2.2 條之約定，請求被告公司
    給付資遣費及預告期間工資？
  1.按解釋私人之契約應通觀全文，並斟酌立約當時之情形，以
    期不失立約人之真意。又解釋當事人所立書據之真意，以當
    時之事實及其他一切證據資料為其判斷之標準，不能拘泥字
    面或截取書據中一二語，任意推解致失真意。再契約應以當
    事人立約當時之真意為準，而真意何在，又應以過去事實及
    其他一切證據資料為斷定之標準，不能拘泥文字致失真意。
    故解釋契約，應特別斟酌相對人明知或可得而知的事實，並
    就磋商過程、交易目的及利益狀態，依交易慣例及誠實信用
    原則加以判斷（最高法院97年度台上字第2503號判決意旨參
    照）。
  2.查本件原告於接獲被告公司徵詢是否同意減薪之薪資調整同
    意函後，即在其上填寫「不同意」以表示拒絕減薪之意，此
    為兩造所不爭執，是原告既不同意被告減少薪資之要約，兩
    造間有關薪資之約定自未發生變動而仍維持原狀，先予敘明
    。次查，上開薪資調整同意函說明2 所載「若不同意本同意
    函所訂內容，請與所屬部門主管協商，並由部門主管將協商
    結果呈報總經理核決。2.1 若協商後達共識，甲方（即被告
    ）應重新提出同意函予乙方（即原告）。2.2 若無法於期限
    內達成共識，乙方得向甲方請求資遣費，資遣費之核發依照
    相關法令規定辦理。」（本院卷第22頁），其真意應為如經
    協商後，雙方就薪資調整之金額重新達成協議，則由被告另
    行提出同意函交由原告簽署；如被告在得知原告不同意減薪
    之情形下，仍認無法給予原告原有之薪資，以致未能達成共
    識，而決定將其資遣時，原告始有請求資遣費之權利；至被
    告如仍願支付原告相同之薪資，因僅屬繼續維持原有之勞動
    條件，自無需再與原告為任何協商或取得任何共識，雙方之
    勞動契約亦當然繼續存在，原告自無請求資遣費之權利。又
    原告雖主張前所謂「若無法於期限內達成共識，乙方得向甲
    方請求資遣費」，應係指協商時若被告另提出其他替代方案
    而原告仍無法接受，原告即可直接依該約定請求被告給付資
    遣費云云，然依原告所述之情形，因其並不同意被告提出之
    替代方案，故其薪資條件仍未改變，在此情況下，原告既未
    受有不利益，自無任何得終止勞動契約並領取資遣費之理由
    存在，且被告在未強制減薪亦未將原告資遣之情形下，亦無
    可能賦予原告得任意終止勞動契約並請求資遣費之權利，否
    則，無異同意原告自行離職亦可請求資遣費，對已有減薪計
    畫之被告公司而言，殊屬不利，是原告前開主張，顯有違情
    理，亦不符兩造之利益狀態，應非被告書立上開說明文字時
    之真意，其主張自不足憑採。
  3.再查，原告於97年10月31日曾與其部門主管即總經理張筱岳
    以電話進行協商，其內容如原告提出之錄音譯文所示（本院
    卷第127 頁），此業據本院當庭勘驗播放原告手機內之錄音
    記錄無誤（本院卷第144 背面），而觀諸上開錄音譯文，張
    筱岳雖曾提出如原告往後幾個月之業績有所成長，再加回若
    干薪資之方案，並徵詢原告能否接受，惟遭原告當場拒絕，
    且張筱岳得知原告不同意該方案後，並未堅持將其減薪，而
    係稱：「（張筱岳稱）我知道我知道，所以如果你認為說如
    果沒有恢復到原來的，你想被遣散就對了。」、「（原告答
    ）對。」、「（張筱岳稱）喔，OK，好，這樣我比較清楚了
    。」、「（原告答）是，是。」、「（張筱岳稱）所以你變
    成說，寧一你要被either就是不減薪either就是遣散，就這
    樣。」、「（原告答）是，是。」、「（張筱岳稱）好，這
    樣我比較清楚。」，顯見張筱岳當時僅係探詢原告對減薪乙
    事之意見，並未做出任何強制減薪或將原告資遣之表示，則
    原告與被告公司間之勞動契約內容自未發生任何變動，且原
    告亦不否認其從未接獲被告欲強制減薪或資遣原告之意思表
    示，自堪認被告所稱其並未調整原告薪資乙節屬實。是本件
    被告在瞭解原告反對減薪之意見後，既未強制減薪亦未將其
    資遣，自不符合薪資調整同意函說明2.2 之情形，原告執此
    請求被告給付資遣費及預告期間工資，尚無可採。
  (二)原告依勞動基準法第14條第1 項第6 款之規定終止勞動契約
    ，是否合法？
    原告主張被告有違反勞動契約或勞工法令，致損害原告權益
    之虞之情事，無非以被告以前揭薪資調整同意函欲減少原告
    之薪資，為其論據，然觀諸上開薪資調整同意函之內容，既
    在徵詢原告是否同意減薪，而非片面強制減薪，自未違反勞
    動契約或勞工法令，且原告亦未能提出任何證據證明被告有
    未徵得原告同意，即自行片面減薪之事實，則其以被告有違
    反勞動契約及勞工法令之情事，主張依勞動基準法第14 條
    第1 項第6 款之規定終止勞動契約，並依同法第17條、第16
    條之規定請求資遣費及預告期間工資，自不足採。
六、從而，原告請求被告給付資遣費452,400 元、預告期間工資
    65,000元，合計517,400 元，及自97年12月6 日起至清償日
    止，按年息5%計算之利息，為無理由，應予駁回。又原告之
    訴既經駁回，其假執行之聲請亦失所附麗，應併駁回之。
七、本件判決基礎已臻明確，兩造其餘攻防方法及訴訟資料經本
    院斟酌後，核與判決結果不生影響，故不另一一論述，併此
    敘明。
八、據上論結，原告之訴為無理由，依民事訴訟法第78條判決如
    主文。
中    華    民    國    98    年    6     月    19    日
                  民事第一庭法  官  馬傲霜
以上正本係照原本作成。
如對本判決上訴須於判決送達後20日內向本院提出上訴狀。
中    華    民    國    98    年    6     月    24    日
                            書記官  許秋莉


司法院資訊處製作；財團法人民間司法改革基金會備份。
